臺灣臺中地方法院民事裁定          
                               111年度司監宣字第354號
抗  告  人  林明正  

法定代理人  林綉玉  
            林敬旻  
代  理  人  呂時華  
相  對  人  林賴爽  
法定代理人  林綉玉  
            林明照  
代  理  人  彭敬元律師
上列當事人間因選任特別代理人事件，抗告人對於中華民國111
年8月12日本院111年度司監宣字第354號裁定提出抗告，本院裁
定如下：
      主  文
原裁定廢棄。
選任賴柔樺律師於抗告人與相對人間本院111年度重訴字第420號
不當得利訴訟事件，為抗告人林明正之特別代理人。
聲請及抗告程序費用由抗告人負擔。
    理    由
一、按監護人之行為與受監護人之利益相反或依法不得代理時，
    法院得因監護人、受監護人、主管機關、社會福利機構或其
    他利害關係人之聲請或依職權，為受監護人選任特別代理人
    ，民法第1098條第2項定有明文；前開規定依民法第1113條
    規定，準用於成年人之監護。
二、相對人於原審聲請意旨略以：相對人林賴爽為抗告人林明正
    （男、民國00年00月00日生）之母，相對人之共同法定代理
    人林綉玉為抗告人之胞妹，抗告人前於106年9月21日經法院
    裁定改由其胞妹即相對人之法定代理人林綉玉及第三人林敬
    旻共同任監護人，而相對人與抗告人因不當得利事件，現由
    鈞院以111年度重訴字第420號審理中，有法律上之利害衝突
    ，爰依法選任關係人即相對人之胞姊林綉連（女、44年7月2
    7日、身分證統一編號：Z000000000號）為相對人前揭不當
    得利事件之特別代理人等語，並提出民事起訴狀、戶籍謄本
    、同意書等為證。
三、抗告意旨略以：抗告人之法定代理人有二人，除林綉玉外，
    尚有林敬旻，縱林綉玉有原裁定所認不宜代理抗告人之情，
    抗告人尚有另名法定代理人林敬旻得以單獨行使抗告人法定
    代理人之職權維護抗告人之權益，並無法文所定利益相反或
    依法不得代理之情，原裁定漏未通知抗告人之另名法定代理
    人林敬旻或抗告人之兄長林明德到庭陳述有關替抗告人林明
    正選任特別代理人或特別代理人人選之意見，即認相對人聲
    請為有理由，顯屬率斷，並有適用法則不當之違誤等語。
四、關係人賴柔樺律師，就本件亦具狀表示，同意擔任抗告人林
    明正之特別代理人等情，有民事陳述意見1份在卷可憑。
五、查：
㈠、相對人主張：相對人林賴爽為抗告人林明正之母，相對人之
    共同法定代理人林綉玉為抗告人之胞妹，抗告人前於106年9
    月21日經法院裁定改由其胞妹即相對人之法定代理人林綉玉
    及第三人林敬旻「共同」任監護人，而相對人與抗告人因不
    當得利事件，現由鈞院以111年度重訴字第420號民事事件審
    理中，有法律上之利害衝突，爰依法聲請選任前揭不當得利
    事件之特別代理人。查本件抗告人林明正經法院裁定由林綉
    玉、林敬旻共同為其監護人，除有關抗告人生活照顧及醫療
    事務之執行得各單獨為之外，其餘有關相對人所有財產之管
    理、使用、收益及處分之事務，需由林綉玉、林敬旻共同執
    行，此有卷附本院106年度監宣字第59號民事裁定在卷可稽
    ，故相對人依法聲請選任前揭不當得利事件之特別代理人，
    揆諸首開法條意旨，應屬有據。
㈡、按法院在指定受監護宣告人之特別代理人時，應綜合個案之
    主觀、客觀所有相關情狀，妥為考量後，選任適合之特別代
    理人。法院就此類非訟事件，本具有裁量權，並不受當事人
    或利害關係人之聲明或主張之拘束，而應依職權，妥為選任
    適當之人擔任特別代理人。至選任特別代理人，固應適度尊
    重該事件之利害關係人之主觀意願，即在該利害關係人主觀
    上有意願擔任，且客觀上亦屬適任之遺產管理人時，法院自
    得優先選任之；反之，縱該利害關係人主觀上有意願擔任遺
    產管理人，惟客觀上並不適任時，法院仍不得徒因具有主觀
    意願，即率為指定為特別代理人，法院仍應本於職權，妥為
    選任適任之人擔任特別代理人。
㈢、經本院函請社團法人臺中律師公會推薦有意願擔任本件特別
    代理人之人選，有賴柔樺律師同意願擔任本件特別代理人，
    此有民事陳述意見狀在卷可參，而關係人賴柔樺律師現為執
    業律師，故本院認渠在主觀上、客觀上應均適任抗告人之特
    別代理人。揆諸上開說明意旨，本院認原裁定未綜合考量本
    件之主觀、客觀所有相關情狀，裁定選任主觀上、客觀上均
    適任之特別代理人，尚有未洽。從而，抗告人提起抗告，指
    摘原裁定有所不當，為有理由。爰依法廢棄原裁定，並裁定
    如主文第2項所示。
六、據上論結，本件抗告為有理由，依家事事件法第97條、第
    127條第4項，非訟事件法第46條，民事訴訟法第495條之1第
    1項、第490條第1項，裁定如主文。　　
中　　華　　民　　國　　111 　年　　12　　月　　14　　日
                    家事法庭  司法事務官  盧妙宜 
以上正本係照原本作成。
如不服本件裁定，得於裁定書送達之翌日起10日內，以書狀敘述
理由，向本庭提起抗告，並應繳納抗告費新臺幣1000元。
中　　華　　民　　國　　111 　年　　12　　月　　14　　日
                              書  記  官  陳品均